【裁判字號】    90,易,1551
【裁判日期】    900823
【裁判案由】    竊盜等
【裁判全文】
臺灣高雄地方法院刑事判決                          九十年度易字第一五五一號
    公  訴  人  臺灣高雄地方法院檢察署檢察官
    被      告  丁○○
    選任辯護人  葉天來
右列被告因竊盜案件，經檢察官提起公訴（八十九年度偵續字第四０五號），本院判
決如左：
    主  文
丁○○無罪。
    理  由
一、公訴意旨略以：被告丁○○於民國八十八年十月五日凌晨時分，酒後己無能力安
    全駕駛動力交通工具，由友人以機車載回高雄縣大寮鄉○○路五六四巷九號自宅
    ，適逢告訴人乙○○駕駛車號ＺＦ－四七三計程車行經該五六四巷口處，雙方為
    行車之細故發生爭執，丁○○欲毆打乙○○，乙○○因寡不敵眾逃入其乾妹戊○○之家中躲避，丁○○見該計程車尚在現場，鑰匙留在車上，竟萌不法所有之意
    圖，加以竊取，駕駛該車離去，乙○○與戊○○嗣再出來發現車被開走而追趕，
    丁○○一時心慌且己酒醉，行駛一百公尺左右，即撞及路旁停車及電線桿，造成
    車頭毀損，丁○○下車後躺在車旁睡去，所穿著之鞋一只留在駕駛座內，始為警
    查獲，因認被告涉犯刑法第三百二十條第一項竊盜罪及同法第一百八十五條之三
    酒醉駕車罪嫌云云。
二、按犯罪事實應依證據認定之，無證據不得推定其犯罪事實，又不能證明被告犯罪
    者，應諭知無罪之判決，刑事訴訟法第一百五十四條、第三百零一條第一項前段
    分別定有明文。次按告訴人之告訴，係以被告受刑事訴追為目的，是其陳述是否
    與事實相符，仍應調查其他證據以資審認；又認定犯罪事實，所憑之證據，雖不
    以直接證據為限，間接證據亦包括在內，然無論直接或間接證據，其為訴訟上之
    證明，須於一般通常之人均不致有所懷疑，而得確信其為真實之程度者，始得據
    之為有罪之認定，倘其證明尚未達到此一程度，而有合理性懷疑存在時，即無從
    為不利被告之認定（最高法院五十二年台上字第一三００號及七十六年台上字第
    四九八六號判例足資參照）。
三、公訴意旨認被告丁○○涉犯刑法第一百八十五條之三之公共危險罪及同法第三百
    二十條第一項之竊盜罪，無非係以證人郭豐益、甲○○、己○○、丙○○、戊○○之證述，聖若瑟醫院之回函及計程車上留有被告之鞋子為其論據。訊據被告丁○○則堅決否認犯行，辯稱：伊是被乙○○打傷，醒來時就在醫院了，伊並未搶
    車等語。經查：
    （一）告訴人乙○○警訊中係陳稱：「．．當車子駛進五六四巷口在找停車位時
          ，突然有三名陌生男子上前問我為何以車燈照他們，其中有一名男子用三
          字經罵我，我即下車與他們理論，此時該三名男子一擁而上到我面前，我
          怕出事，於是跑進十九弄三十二號，這時丁○○趁我不注意時，強行開走
          我未熄火的車子，我與我乾妹戊○○一前一後上前攔阻，車子還是被陳忠
          貴開走，我與戊○○在後追趕，追了約一百多公尺，丁○○先撞上了路旁
          的小自客車後，再撞上了電線桿受傷倒在車廂內，我即報警處理。」等語
          （詳八十八年十月五日警訊筆錄），核與其於偵查中所指述：「因為我開
          車進巷裡，看見對方，以為是要坐車，將車窗搖下來，對方二人將我抓下
          來，我跑進陳女（指戊○○）家說搶車，再跑出來時，對方已將車開走等
          語顯不相符。再者，案發地點大寮路五六四巷九號（即被告丁○○住處）
          前，距證人甲○○所稱其擺設攤販之位置僅約四十公尺之距離，且兩處可
          直視；又案發地點距證人戊○○住處即大寮路五六四巷十九弄三十二號約
          一百四十公尺，且兩處有一個九十度之彎等情，此業據證人甲○○證述
          在卷，並經本院勘驗屬實，製有勘驗筆錄及照片附卷可稽。則如告訴人李
          漢麟受他人強拉下車，被告並欲開走其車，焉有拾近求遠而不立即出聲求
          救，卻先到戊○○住處，再夥同戊○○出來查看之理？又證人陳新通迭次
          證稱當天係伊載被告丁○○回家，並無他人與其等一起，則告訴人指稱另
          有二人拉其下車，被告有上車欲搶車云云，亦缺乏實據。是告訴人之指訴
          ，依現場情狀判斷，顯然悖於常理。
    （二）證人戊○○固於警訊時陳稱：乙○○跑到伊家說在巷口處與人發生口角，
          要她出去看看云云，然於本案偵查中卻證稱：「（問：在十月五日凌晨李
          漢麟因何事找妳？）他對我說，他在外面和人發生口角被搶車子，他跑進
          來找我，我們跑出去，看到對方將車子開到巷口．．」（詳八十八年十月
          二十五日筆錄）、「（問：妳是多久下樓？）是後來乙○○說車子被搶，
          我就出來。」（詳八十八年十二月十五日筆錄），是其前後之證詞已然歧
          異。另證人甲○○證稱：我在大寮路五六四巷口做生意，與丙○○、趙安
          航在那裡聊天，之前有聽到丁○○在打行動電話，後來乙○○開計程車進
          去，約半個小時之後就聽到乙○○喊搶車，我們就跑過去看，從我做生意
          的地方可以看到撞車的地點云云（詳本院九十年六月十九日筆錄），然據
          本院現場勘驗結果，案發地點在被告丁○○住處前馬路，馬路為六米巷道
          ，而被告住處距路口台糖超商約四十公尺，甲○○所稱擺設攤販之住置則
          在巷口之另一端，距台糖超商約六公尺，而由甲○○所指之攤販處則可直
          視被告之住處，則案發當時夜闌人靜，證人甲○○既能聽聞被告丁○○打
          行動電話之聲音，理應亦能聽到被告丁○○與告訴人乙○○有發生爭吵，
          則依經驗判斷，證人甲○○、丙○○、己○○等三人所處之位置既距案發
          地點頗近，且能直視案發地點，在好奇心之驅使，理應會觀看發生何事，
          斷無直至聽聞告訴人喊搶劫後方查看之理。又據證人甲○○所稱見乙○○
          開計程車進去大寮硌五六四巷口後，約半個小時之後就到乙○○喊搶車，
          然依現場地點位置以觀，案發地點距證人甲○○所謂之擺攤所在，約僅四
          十公尺，告訴人開車進入巷口而與被告丁○○發生爭執，應是極短時間內
          接續發生，實無相隔半小時才聽聞告訴人喊叫之理。再者，證人即大寮分
          駐所巡佐陳順榮於本院現場勘驗時並證稱：「（問：高雄縣大寮鄉○○路
          五六四巷口，平常有無擺攤販？）該處每週三晚上有夜市，大約擺到晚上
          十二點左右，平常晚上沒有擺攤販。」，查案發時間八十八年十月五日凌
          晨為星期二，該處應未擺設攤販。綜上所述，證人丙○○、己○○及江重
          居之證詞，語多瑕疵，顯與事實不符，無可採信。
    （三）證人即警員郭豐益雖稱無民眾表示看到李打陳等語，然郭豐益所盤問之民
          眾為何人？是否有目賭爭執之全部過程？所言是否與事實相符，本院均無
          法予以審酌，且「沒看到」並不代表「未發生」。至聖若瑟醫院雖函稱：
          「丁○○病歷號碼ＢＯ三七四八，於八十八年十月五日來院急診，並辦理
          住院，八十八年十月五日至八十八年十月七日，本院測試其酒精濃度為一
          九八點八三，並附上檢查報告，陳姓病患係由救護車送入本院，據救護車
          司機言，是車禍造成頭部外傷臉部擦瘀傷及左腿擦傷」等情，然被告陳告
          丁○○並不諱言其當日有喝洒，證人即被告同事陳新通亦證稱當天就是因
          為丁○○喝醉無法開車，所以才載被告回家等情，但載被告就醫之救護車
          司機，顯然係事後才到場，被告是否因車禍受傷，絕非其所能斷定。再者
          犯罪必有動機，依常情以斷，被告丁○○當時經證人陳新通送抵住處，則
          其搶奪告訴人之計程車何用？且被告並非亡命之徒，竟在自家門前搶奪他
          人車子，亦與經驗法則不符。至為何計程車內會留有被告丁○○之鞋子一
          節，並不能排除係他人有意嫁罪所為之可能，究不能僅據此即認被告陳忠
          貴有酒醉駕車及竊車之行為。
    綜上所述，依現有證據並不能使人確信被告有公訴意旨所載之行為。此外，復查
    無其他積極證據足資證明被告有何犯行，揆諸首引法條規定及判例說明，既不能
    證明被告犯罪，自應為被告無罪之諭知。
據上論斷，應依刑事訴訟法第三百零一條第一項，判決如主文。
中      華      民      國      九十      年      八    月    二十三    日
                                  臺灣高雄地方法院刑事庭
        法  官    吳  宏  榮
右正本證明與原本無異。
如不服本判決，應於判決送達後十日內，向本院提出上訴狀。
                                      書記官    呂  怜  勳
中      華      民      國      九十      年      八    月    二十三    日


司法院資訊處製作；財團法人民間司法改革基金會備份。
